【裁判字號】    99,建再易,1
【裁判日期】    991026
【裁判案由】    給付工程款
【裁判全文】
臺灣高等法院高雄分院民事判決         99年度建再易字第1號
再審原告    行政院國軍退除役官兵輔導委員會高雄榮民技術勞
            務中心
法定代理人  甲○○
訴訟代理人  李昌明律師
再審被告    巨石營造有限公司
法定代理人  乙○○
上列當事人間請求給付工程款事件，再審原告對於民國99年9 月
21日本院98年度建上更(二)字第3 號第二審確定判決，提起再審之
訴，本院判決如下：
    主  文
再審之訴駁回。
再審訴訟費用由再審原告負擔。
    事 實 及 理 由
一、再審意旨略以：鈞院更一審判決認定伊得抵銷之金額為新台
    幣（下同）2,084,138 元，且因再審被告未上訴三審或減縮
    訴之聲明，該抵銷金額部分已告確定，而非確定判決審理之
    範圍。然確定判決仍就再審被告未聲明之事項為裁判，並另
    認伊得抵銷之金額僅1,323,098 元，判命伊應給付再審被告
    685,029 元，及利息，而維持第一審判決，駁回再審被告其
    餘上訴及伊之上訴。則確定判決就原訴已經抵銷確定部分，
    即再審被告未聲明之事項，仍為判決，顯有「適用法規顯有
    錯誤」及「當事人發現就同一訴訟標的在前已有確定判決或
    和解、調解或得使用該判決或和解、調解」等情形，爰依民
    事訴訟法第496 條第1 項第1 款及第12款，提起再審之訴等
    語。
二、按依民事訴訟法第400 條第2 項規定，主張抵銷之請求，其
    成立與否須經裁判確定，始以主張抵銷之額為限，有既判力
    （最高法院94年度台上字第2176號判決意旨參照）。
三、經查，兩造間請求給付工程款事件，再審被告起訴請求再審
    原告給付848 萬447 元，及自起訴狀繕本送達翌日起算之法
    定遲延利息；再審原告則否認其工程款請求權，並以代發放
    工資1,060,000 元及代購物料費用1,617,224 元，共計2,67
    7,224 元為抵銷抗辯。經法院審理後，第一審判決：「一、
    被告（再審原告）應給付原告（再審被告）685,029 元，及
    自91年5 月11日起至清償日止，按年息5%計算之利息。二、
    原告其餘之訴及該部分假執行之聲請均駁回」；兩造均就敗
    訴部分上訴，本院上訴審判決：「一、原判決關於駁回巨石
    營造有限公司（再審被告，下稱巨石公司）後開第二項之訴
    及該部分假執行之聲請，暨訴訟費用（除確定部分外）之裁
    判均廢棄。二、行政院國軍退除役官兵輔導委員會高雄榮民
    技術勞務中心（再審原告，下稱高雄榮勞中心）應再給付巨
    石公司5,122,320 元，及自91年5 月11日起至清償日止，按
    週年利率5%計算之利息。三、巨石公司其餘上訴駁回。四、
    高雄榮勞中心之上訴駁回」；嗣高雄榮勞中心上訴，經最高
    法院判決：「原判決關於命高雄榮勞中心再為給付及駁回其
    上訴部分廢棄」；發回本院更一審審理中，巨石公司減縮請
    求為3,975,500 元（原起訴請求金額為5,122,320 元，嗣拋
    棄請求電料、運代費及稅金管理費等計1,146,820 元），更
    一審判決主文為：「一、原判決關於駁回巨石公司後開第二
    項之訴及該部分假執行之聲請，暨訴訟費用（除確定部分外
    ）之裁判均廢棄。二、高雄榮勞中心應再給付巨石公司3,21
    4,460 元，及自90年5 月11日起至清償日止，按週年利率5%
    計算之利息。三、巨石公司其餘上訴駁回。四、高雄榮勞中
    心之上訴駁回」。高雄榮勞中心仍不服上訴，經最高法院判
    決：「原判決關於命高雄榮勞中心再為給付及駁回其上訴部
    分廢棄」；發回本院更二審判決主文為：「兩造上訴均駁回
    」（再審被告得上訴，再審原告則不得上訴）。嗣再審被告
    於99年10月14日就敗訴部分上訴，並聲明：「一、原判決不
    利於上訴人部分廢棄。二、上廢棄部分，被上訴人應再給付
    上訴人3,214,460 元，及自91年5 月11日起至清償日止，按
    週年利率5%計算之利息」等情，業經本院依職權審閱確定判
    決全卷查明屬實，並有臺灣高雄地方法院90年度重訴字第23
    1 號、本院91年度重上字第72號、最高法院95年度台上字第
    2087號、本院95年度重上更(一)字第32號、最高法院98年度台
    上字第2090號及本院98年度建上更(二)字第3 號民事判決在卷
    可憑。該更二審之部分確定判決業於事實及理由欄一、敘明
    ：「按經原審判決高雄榮勞中心應給付巨石公司685,029 元
    及法定遲延利息，嗣經本院前審判決高雄榮勞中心應再給付
    巨石公司3,214,460 元及法定遲延利息，即高雄榮勞中心應
    給付巨石公司共計3,899,489 元及法定遲延利息，而逾上開
    金額本息之請求，業經原審及本院前審判決駁回，未據上訴
    人（巨石公司）聲明不服，已告確定」等語，此觀確定判決
    第2 頁即明。故再審原告主張確定判決仍就再審被告未聲明
    或減縮之事項逕為裁判，適用法規顯然錯誤云云，顯屬誤會
    。另就抵銷抗辯部分，更一審判決固認再審原告得抵銷之金
    額為2,084,138 元，然因該審認再審被告所得再請求之工程
    款，既經三審法院廢棄，揆諸抵銷之要件，須有自動債權及
    被動債權均存在始可，是被動債權既經判決廢棄發回，則債
    務人即再審原告之自動債權，自無可為抵銷之適狀可言，該
    抵銷金額之裁判，已因再審原告上訴三審，經最高法院廢棄
    發回更審，則其所得抵銷之金額應為若干，既尚未確定，原
    無既判力可言，本應為確定判決審理之範圍，更遑論有民事
    訴訟法第496 條第1 項第12款之再審理由適用之餘地。準此
    ，揆諸前開說明，再審意旨爭執確定判決就再審被告未聲明
    之事項及抵銷確定部分，仍為裁判，有民事訴訟法第496 條
    第1 項第1 款「適用法規顯然錯誤」及第12款「當事人發現
    就同一訴訟標的在前已有確定判決或和解、調解或得使用該
    判決或和解、調解」之情形，核非可採。
四、綜上所述，再審原告提起再審之訴，顯無理由，爰不經言詞
    辯論，逕以判決駁回之。依民事訴訟法第502 條第2 項、第
    78條，判決如主文。
中    華    民    國    99    年    10    月    26    日
                            民事第六庭
                                審判長法官  許明進
                                法      官  徐文祥
                                法      官  蘇姿月
以上正本證明與原本無異。
本件不得上訴。
中    華    民    國    99    年    10    月    27    日
                                書  記  官  熊惠津

司法院資訊處製作；財團法人民間司法改革基金會備份。
